臺灣高等法院刑事判決　　　　　　　　94年度上訴字第1956號
上　訴　人
即　被　告　乙○○
選任辯護人　陳鄭權律師
　　　　　　唐永洪律師
上　訴　人
即　被　告　辛○○
指定辯護人　本院公設辯護人李廣澤
上列上訴人因強盜等案件，不服臺灣桃園地方法院93年度少連訴
字第73號，中華民國94年5月12日第一審判決（起訴案號：臺灣
桃園地方法院檢察署93年度偵字第8398號、93年度偵字第9962號
），提起上訴，本院判決如下：
    主  文
原判決撤銷。
乙○○、辛○○共同連續意圖為自己不法之所有，以恐嚇使人將
本人之物交付，各處有期徒刑柒月。又共同連續意圖為自己不法
之所有，攜帶兇器，以強暴至使不能抗拒，而取他人之物，各處
有期徒刑柒年貳月。各應執行有期徒刑柒年陸月。
    事  實
一、乙○○、辛○○共同基於意圖為自己不法所有之概括犯意，
    連續於附表編號一、二所示之時、地，共同以附表「犯罪手
    段及所得財物」欄所示之方式、手段，對附表所示「被害人
    」欄所示之人恐嚇取財。復與卓祺淵（另案經臺灣桃園地方
    法院93年度訴字第1614號判處有期徒刑八年）、黃啟明（現
    由國防部北部地方軍事法院審理中）或二人或三人或四人共
    同基於意圖為自己不法所有之概括犯意聯絡，連續於附表編
    號三至六所示之時、地，共同以附表「犯罪手段及所得財物
    」欄所示之方式、手段，對附表所示「被害人」欄所示之人
    強取其所有之財物，嗣為警循線查獲。
二、案經桃園縣政府警察局龜山分局報告臺灣桃園地方法院檢察
    署檢察官偵查起訴。
    理  由
一、上開犯罪事實，業據被告乙○○、辛○○於偵查、原審、本
    院調查及審理時坦承不諱，且所供述均相一致，核與共犯卓
    祺淵、黃啟明分別於警詢、偵查時供述相符，此外有被害人
    壬○、庚○○、謝凱、丙○○、戊○○、己○○、甲○○
    及丁○○於警詢時指訴明確，復有診斷證明書二紙、扣押物
    清單一紙及贓物認領保管單二紙附卷可資佐證。共犯卓祺淵
    所犯強盜犯行部分，亦經臺灣桃園地方法院93年度訴字第16
    14號判決判處有期徒刑八年，此有判決書附卷可參。本件事
    證明確，被告乙○○、辛○○上揭犯行洵堪認定，應依法論
    科。
二、刑法第346條之恐嚇取財罪之恐嚇行為，係指以將來惡害之
    通知恫嚇他人而言，受恐嚇人尚有自由意志，不過因此而懷
    有恐懼之心，故與強盜罪以目前之危害脅迫他人，致喪失自
    由意志不能抗拒者不同，最高法院67年臺上字第542號著有
    判例。是刑法第346條第1項之恐嚇取財罪與刑法第328條第1
    項之強盜罪，固均係以意圖為自己或第三人不法之所有為主
    觀要件，然其所異者恐嚇取財不以將來之惡害通知被害人為
    限，如以強暴、脅迫為手段，而被害人未達於不能抗拒之程
    度者亦屬之，與強盜罪係以目前之危害施用強暴、脅迫，致
    使被害人喪失自由意志不能抗拒者不同（最高法院80年度第
    4次刑事庭會議決議可資參照）而行為人究須使其行為達於
    何種程度，被害人始不能為抗拒或難於抗拒，應採客觀標準
    ，即以行為之性質及行為當時存在之具體情狀為決定之準據
    ，故強盜罪之強暴、脅迫，以在客觀上對於人之身體及自由
    ，確有侵害行為為必要，若犯人並未實施此項行為，僅因他
    人主觀上之畏懼，不敢出而抵抗，任其取物以去者，尚不能
    謂與強盜罪之要件相符。經查：關於被告二人於附表編號一
    及編號二所載時地以言詞喝令被害人壬○、庚○○交出財物
    之行為，業據被害人壬○於警詢中供陳：在93年3月11日早
    上6時45分時，在桃園縣龜山鄉○○路亞運撞球館附近時，
    當時編號五被指認人（乙○○）騎乘一部黑色機車，載編號
    二被指認人（辛○○），騎到我旁邊時，編號二被指認人一
    下車就跟我說「拿點錢來花花吧」，後來編號五的被指認人
    也過來跟我說「還不拿出來就要打嘍」，後來因我沒錢，所
    以他們就算了；他們並沒有持任何兇器。被害人庚○○於警
    詢中供陳：於93年3月11日6時50分，在桃園縣龜山鄉○○路
    亞運撞球場附近，遭共乘乙輛機車之編號五（乙○○）及編
    號二（辛○○）被指認人，喝令我將身上財物交出，因我心
    生恐懼，故將身上現金新台幣160元交出。顯見被告二人此
    部分犯行僅係以言詞將將來之惡害恫嚇被害人壬○、庚○○
    交付財物，並非以目前之危害脅迫他人，亦未對被害人施以
    強暴、脅迫手段致使被害人喪失自由意志不能抗拒之程度，
    被害人庚○○交付財物係其主觀上之畏懼，不敢出而抵抗而
    交付財物。核被告二人所為：如附表編號一之犯行，係恐嚇
    被害人壬○交付財物未得逞，犯刑法第346條第3項、第1項
    之恐嚇取財未遂罪，其未遂犯行應依刑法第26條前段規定，
    按既遂犯之刑減輕之；如附表編號二之犯行，係恐嚇被害人
    庚○○交付財物，係犯刑法第346條第1項之恐嚇取財罪。附
    表編號一、二部分，公訴人認被告二人應成立刑法第328 條
    第3項之強盜未遂罪、刑法第328條第1項之強盜既遂罪，尚
    有未洽，其起訴法條應予變更。如附表編號三之行為，係持
    客觀上足對人之生命、身體、安全構成危害，具有危險性之
    兇器西瓜刀、結夥三人以上強盜，成立刑法第330條第1項之
    加重強盜既遂罪。如附表編號四之行為，係共犯三人以上在
    現場參與實施強盜行為，係結夥三人以上強盜，應成立刑法
    第330條第1項之加重強盜既罪。如附表編號五之行為，係持
    足以使被害人之身體、生命有受侵害危險之兇器西瓜刀二把
    ，強盜被害人戊○○、己○○、甲○○所有之財物，均成立
    刑法第330條第1項之加重強盜既遂罪，且以一強盜行為同時
    觸犯三罪名相同之刑法第330條第1項加重強盜既遂罪，應依
    刑法第55條前段想像競合，從一重之加重強盜既遂罪處斷；
    另被告二人所犯附表編號五之行為，分持西瓜刀砍傷被害人
    戊○○及甲○○，造成戊○○因此受有頭皮裂傷（4公分長
    ）及右膝擦傷、甲○○受有右前臂淤傷之身體傷害，經被害
    人二人合法提出傷害罪之告訴，均另成立刑法第277第1項之
    傷害罪，且以傷害行為時地密接，係一行為觸犯二同種之罪
    名，無從區分為先後數個行為，應依刑法第55條前段想像競
    合，從一重之傷害罪處斷。公訴人認被告二人就附表編號五
    傷害行為部分為數行為，且係基於概括犯意反覆為之，應以
    連續犯論擬，似有誤會。被告二人所為附表編號六之行為，
    係強盜時攜帶具有危險性之兇器西瓜刀二把，並由共犯黃啟
    明撿持路旁客觀上亦足供兇器使用之鐵條一支，結夥三人以
    上強盜，均成立刑法第330條第1項之加重強盜既罪。被告二
    人與附表所示行為人間就附表所示之強盜犯行有犯意聯絡及
    行為分擔，為共同正犯。被告二人如附表所示編號五之行為
    ，係持西瓜刀作為強暴手段，並以傷害之行為遂其強盜目的
    ，應認傷害行為與強盜行為間具有方法、目的之牽連關係，
    應依刑法第55條後段牽連犯之規定，從一較重之加重強盜既
    遂罪處斷。被告二人先後一次恐嚇取財未遂罪、一次恐嚇取
    財既遂罪，及先後四次犯刑法第330條第1項之加重強盜既遂
    罪，其時間緊接，犯罪構成要件各自相同，顯均係基於概括
    犯意反覆為之，應依連續犯之規定分別論以恐嚇取財既遂罪
    、加重強盜既遂罪一罪，並均加重其刑。被告二人所犯恐嚇
    取財罪、加重強盜罪間，其犯意各別，罪質互異，應予分論
    併罰。又被告辛○○、乙○○雖於警詢時分別陳述自己未被
    發覺之附表編號一至四及編號六之犯罪行為，然因被發覺附
    表編號五之犯罪與其自行申告之犯罪行為間具有連續犯裁判
    上一罪之關係，參照最高法院73年度第2次刑事庭會議決議
    結論，即與刑法第62條自首之規定不符，不應認有自首之效
    力，併予說明。
三、原審據以論罪科刑，固非無見。惟：被告二人於如附表編號
    一、二所載之時間、地點向被害人壬○、庚○○所為之犯行
    ，應成立恐嚇取財未遂罪、恐嚇取財既遂罪，原審認被告二
    人係成立刑法第328條第3項強盜未遂罪、第328條第1項強盜
    既遂罪，尚有誤認。被告上訴意旨指摘編號一、二之犯行應
    成立恐嚇取財未遂罪、恐嚇取財既遂罪為有理由，其餘上訴
    為無理由，然原判決既有前述可議之處，自屬無可維持，應
    由本院撤銷改判。爰審酌被告二人，或二人或結夥三人以上
    ，或持西瓜刀等俟機恐嚇取財、強盜財物，造成社會恐慌，
    尚以所得財物不多即遷怒傷人，惡行菲淺及犯罪之動機、目
    的、犯後坦認犯行態度尚佳、與被害人達成和解並賠償損害
    、未有前科及其他一切情狀，各量處如主文第二項所示之刑
    ，並定其應執行刑，以資懲儆。
三、被告等作案用之西瓜刀二把，雖為被告二人所有，惟據被告
    乙○○於原審審理時供述，作案之西瓜刀已經丟棄而不存在
    ，且未扣案，故不另予宣告沒收。
據上論斷，應依刑事訴訟法第369條第1項前段、第364條、第299
條第1項前段、第300條，刑法第28條、第56條、第277條第1項、
第330條第1項、第346條第1項、第26條前段、第55條、第51條第
5款，罰金罰鍰提高標準條例第1條前段，判決如主文。
本案經檢察官郭啟東到庭執行職務。
中　　華　　民　　國　　94　　年　　9 　　月　　7 　　日
                  刑事第19庭審判長法  官  葉騰瑞
                                  法  官  劉壽嵩
                                  法  官  莊明彰
以上正本證明與原本無異。
恐嚇取財部分不得上訴。
其餘部分如不服本判決，應於收受送達後十日內向本院提出上訴
書狀，其未敘述上訴之理由者並得於提起上訴後十日內向本院補
提理由書（均須按他造當事人之人數附繕本）。
                                  書記官  廖逸柔
中　　華　　民　　國　　94　　年　　9 　　月　　7 　　日
附錄：本案論罪科刑法條全文
中華民國刑法第277條
 (普通傷害罪)
傷害人之身體或健康者，處三年以下有期徒刑、拘役或一千元以
下罰金。
犯前項之罪因而致人於死者，處無期徒刑或七年以上有期徒刑；
致重傷者，處三年以上十年以下有期徒刑。
中華民國刑法第330條
犯強盜罪而有第321條第1項各款情形之一者，處七年以上有期徒
刑。
前項之未遂犯罰之。
中華民國刑法第346條
 (單純恐嚇罪)
意圖為自己或第 3 人不法之所有，以恐嚇使人將本人或第 3 人
之物交付者，處六月以上五年以下有期徒刑，得併科1000元以下
罰金。
以前項方法得財產上不法之利益，或使第 3 人得之者，亦同。
前二項之未遂犯罰之。
附表：
┌──┬───┬────┬────┬───┬──────┐
│編號│行為人│行為時間│行為地點│被害人│犯罪手段及所│
│    │      │        │        │      │得財物      │
├──┼───┼────┼────┼───┼──────┤
│ 一 │乙○○│93.03.11│桃園縣龜│壬  ○│乙○○、簡誌│
│    │辛○○│ 06:45  │山鄉公園│      │勳二人以言詞│
│    │      │        │路「亞運│      │喝令被害人交│
│    │      │        │撞球場」│      │出財物，並表│
│    │      │        │附近    │      │示若不交出財│
│    │      │        │        │      │物，將毆打被│
│    │      │        │        │      │害人，因被害│
│    │      │        │        │      │人未攜帶財物│
│    │      │        │        │      │，而未取得任│
│    │      │        │        │      │何財物。    │
├──┼───┼────┼────┼───┼──────┤
│ 二 │乙○○│93.03.11│桃園縣龜│庚○○│乙○○、簡誌│
│    │辛○○│ 06:50  │山鄉公園│      │勳二人以言詞│
│    │      │        │路「亞運│      │喝令被害人將│
│    │      │        │撞球場」│      │財物交出，並│
│    │      │        │附近    │      │表示若不交出│
│    │      │        │        │      │財物將毆打被│
│    │      │        │        │      │害人，使被害│
│    │      │        │        │      │人交付現金新│
│    │      │        │        │      │台幣（以下同│
│    │      │        │        │      │）一百六十元│
│    │      │        │        │      │予乙○○、簡│
│    │      │        │        │      │誌勳。      │
│    │      │        │        │      │            │
│    │      │        │        │      │            │
├──┼───┼────┼────┼───┼──────┤
│ 三 │乙○○│93.03.12│桃園縣龜│謝凱│乙○○、簡誌│
│    │辛○○│ 00:45  │山鄉復興│      │勳、黃啟明結│
│    │黃啟明│        │一路「工│      │夥三人以上，│
│    │      │        │五加油站│      │持足供凶器使│
│    │      │        │」附近  │      │用之西瓜刀，│
│    │      │        │        │      │喝令被害人將│
│    │      │        │        │      │財物交出，而│
│    │      │        │        │      │以此強暴方式│
│    │      │        │        │      │強取被害人所│
│    │      │        │        │      │有之三菱Ｍ32│
│    │      │        │        │      │0行動電話乙 │
│    │      │        │        │      │支、現金二千│
│    │      │        │        │      │元、身分證、│
│    │      │        │        │      │汽機車駕照、│
│    │      │        │        │      │學生證、職員│
│    │      │        │        │      │證、機車行照│
│    │      │        │        │      │、隨身碟、鑰│
│    │      │        │        │      │匙及眼鏡等物│
│    │      │        │        │      │。          │
│    │      │        │        │      │            │
├──┼───┼────┼────┼───┼──────┤
│ 四 │乙○○│93.03.12│桃園縣龜│丙○○│乙○○、簡誌│
│    │辛○○│ 06:30  │山鄉文化│      │勳、黃啟明結│
│    │黃啟明│        │村文昌一│      │夥三人以上，│
│    │      │        │街15巷內│      │將被害人脖子│
│    │      │        │        │      │勒住致使被害│
│    │      │        │        │      │人不能抗拒，│
│    │      │        │        │      │強取被害人所│
│    │      │        │        │      │有之行動電話│
│    │      │        │        │      │（ＭＯＴＯＲ│
│    │      │        │        │      │ＯＬＡ v70）│
│    │      │        │        │      │乙支及現金四│
│    │      │        │        │      │百元。      │
│    │      │        │        │      │            │
├──┼───┼────┼────┼───┼──────┤
│ 五 │乙○○│93.03.14│桃園縣龜│戊○○│乙○○、簡誌│
│    │辛○○│ 02:00  │山鄉自強│己○○│勳分持足供凶│
│    │      │        │北路中正│甲○○│器使用之西瓜│
│    │      │        │公園內  │      │刀，見被害人│
│    │      │        │        │      │三人在該公園│
│    │      │        │        │      │內聊天，即持│
│    │      │        │        │      │西瓜刀架在莊│
│    │      │        │        │      │廉宏脖子上喝│
│    │      │        │        │      │令被害人三人│
│    │      │        │        │      │交出財物，致│
│    │      │        │        │      │使被害人三人│
│    │      │        │        │      │不能抗拒，而│
│    │      │        │        │      │以此強暴方式│
│    │      │        │        │      │強取被害人所│
│    │      │        │        │      │有之型號ＮＯ│
│    │      │        │        │      │ＫＩＡ3350、│
│    │      │        │        │      │ＤＢＴＥＬ56│
│    │      │        │        │      │88、ＭＯＴＯ│
│    │      │        │        │      │ＲＯＬＡ行動│
│    │      │        │        │      │電話各乙支及│
│    │      │        │        │      │現金數百元，│
│    │      │        │        │      │且因乙○○、│
│    │      │        │        │      │辛○○嫌財物│
│    │      │        │        │      │太少，即持刀│
│    │      │        │        │      │砍傷戊○○及│
│    │      │        │        │      │甲○○（傷害│
│    │      │        │        │      │罪部分均已告│
│    │      │        │        │      │訴）要求再交│
│    │      │        │        │      │出其他財物，│
│    │      │        │        │      │嗣終因被害人│
│    │      │        │        │      │三人確無其他│
│    │      │        │        │      │錢財，乙○○│
│    │      │        │        │      │、辛○○二人│
│    │      │        │        │      │始離開現埸。│
│    │      │        │        │      │            │
│    │      │        │        │      │            │
│    │      │        │        │      │            │
│    │      │        │        │      │            │
├──┼───┼────┼────┼───┼──────┤
│ 六 │乙○○│93.03.14│台北縣樹│丁○○│乙○○、簡誌│
│    │辛○○│ 00:30  │林鎮俊英│      │勳、黃啟明、│
│    │黃啟明│        │街133巷 │      │卓祺淵結夥三│
│    │卓祺淵│        │內      │      │人以上謀議共│
│    │      │        │        │      │同持刀強盜後│
│    │      │        │        │      │即分別騎乘二│
│    │      │        │        │      │輛機車，並於│
│    │      │        │        │      │每部機車上放│
│    │      │        │        │      │置一把西瓜刀│
│    │      │        │        │      │，由卓祺淵搭│
│    │      │        │        │      │載乙○○、簡│
│    │      │        │        │      │誌勳搭載黃啟│
│    │      │        │        │      │明，二車以前│
│    │      │        │        │      │後相距約二十│
│    │      │        │        │      │公尺之間隔，│
│    │      │        │        │      │騎乘於路上尋│
│    │      │        │        │      │找下手目標。│
│    │      │        │        │      │嗣乙○○、黃│
│    │      │        │        │      │啟明先騎車行│
│    │      │        │        │      │經上開地點發│
│    │      │        │        │      │現被害人正手│
│    │      │        │        │      │持行動電話（│
│    │      │        │        │      │ＩＮＮＯＳＴ│
│    │      │        │        │      │ＲＥＡＭi210│
│    │      │        │        │      │）行經該地，│
│    │      │        │        │      │因認有機可乘│
│    │      │        │        │      │，黃啟明隨即│
│    │      │        │        │      │下車撿持路旁│
│    │      │        │        │      │之鐵條，自後│
│    │      │        │        │      │毆打被害人之│
│    │      │        │        │      │背部及手部，│
│    │      │        │        │      │造成被害人所│
│    │      │        │        │      │持之行動電話│
│    │      │        │        │      │掉落地上，而│
│    │      │        │        │      │黃啟明即與被│
│    │      │        │        │      │害人發生扭打│
│    │      │        │        │      │，此際卓祺淵│
│    │      │        │        │      │與乙○○亦騎│
│    │      │        │        │      │車抵達現埸，│
│    │      │        │        │      │乙○○見狀即│
│    │      │        │        │      │下車幫忙，而│
│    │      │        │        │      │卓祺淵因為該│
│    │      │        │        │      │處為死巷而騎│
│    │      │        │        │      │車找尋出路，│
│    │      │        │        │      │嗣待乙○○、│
│    │      │        │        │      │黃啟明強得被│
│    │      │        │        │      │害人之行動電│
│    │      │        │        │      │話後，卓祺淵│
│    │      │        │        │      │即呼叫乙○○│
│    │      │        │        │      │、辛○○、黃│
│    │      │        │        │      │啟明等人上車│
│    │      │        │        │      │逃逸。      │
│    │      │        │        │      │            │
│    │      │        │        │      │            │
│    │      │        │        │      │            │
└──┴───┴────┴────┴───┴──────┘
